臺灣南投地方法院民事簡易判決
111年度投簡字第443號
原      告  黃鈺惠  
被      告  賴麗華  

訴訟代理人  洪主雯律師
上列當事人間請求損害賠償事件，本院於民國111年11月17日言
詞辯論終結，判決如下：
    主      文
原告之訴駁回。 
訴訟費用由原告負擔。
    事實及理由
一、原告主張：原告於民國111年2月24日上午9時許，在被告位
    於南投縣○○鎮○○路000巷00號住處（下稱系爭住處）旁巷尾
    土地上，欲施設自來水接管工程，需開挖巷道土地，惟被告
    反對施工，而阻饒台灣自來水公司人員及承包商施工，致使
    上開工程無法施工。又被告向原告恫嚇稱將來要將巷道圍堵
    ，不讓原告進出，致原告心生畏懼而罹患焦慮、心悸、胃食
    道逆流等傷害（下稱系爭傷害）。原告因被告上開行為身心
    受創，受有財產上、非財產上損害，被告應賠償新臺幣（下
    同）10萬968元（細項：醫療費450元、自來水施工前期作業
    費用5,000元、施工費用1萬9,443元、水利建造物使用費2萬
    6,075元、精神慰撫金5萬元）。爰依民法第184條第1項前段
    、第2項、第195條第1項前段、第216條規定，提起本件訴訟
    等語。並聲明：被告應給付原告10萬968元，及自起訴狀繕
    本送達翌日起至清償日止，按週年利率5%計算之利息。　　
二、被告則以：原告因被告上開行為，向南投地方檢察署（下稱
    南投地檢署）、臺灣高等檢察署臺中分署（下稱臺中高分檢
    ）提起刑事告訴及聲請再議，經南投地檢署以110年度偵字
    第2552號為不起訴處分，臺中高分檢以111年度上聲議字第3
    00號駁回再議。原告所欲施工地點位於私設巷道，自應先與
    巷道所有權人協商，惟原告率行委託台灣自來水公司到場欲
    強行施工，並向被告提起民刑事告訴，而台灣自來水公司之
    所以停工，係因原告未於申請施工前與巷道所有權人達成協
    商，基於不介入他人私權紛爭之態度而不願繼續施工，與被
    告無關，且被告亦無揚言封路，不讓原告進出等語，是被告
    行為不成立侵權行為。原告雖提出健保署保險對象住院申報
    紀錄明細表，惟無法證明原告在案發前沒有系爭傷害，因為
    其所自述之系爭傷害並非具有急迫醫療之必要性，故按照一
    般人日常生活經驗，時常等到症狀造成身體危害時才會去就
    診，不足以證明原告系爭傷害與本案被告行為有因果關係等
    語資為抗辯。並聲明：原告之訴駁回
三、兩造不爭執事項（本院卷第221-222頁，並依判決格式增刪
    修改文句）：
　　㈠原告欲在被告系爭住處旁施設自來水接管工程，委請台灣
      自來水公司草屯營運所外包商施工人員於110年2月24日上
      午9時許至中興路263巷準備施工，經被告與姓名年籍不詳
      之若干鄰居以有土地糾紛、原告無權埋設管線為由反對施
      工。外包商施工人員通知台灣自來水公司草屯營運所人員
      張嘉瑋，張嘉瑋再通知原告到場協調，張嘉瑋表示須經原
      告與住戶自行協調後才能開工，致當日無法施工。
　　㈡原告認被告上開行為涉犯刑法第304條妨害自由、第305條
      恐嚇危安、第277條第1項傷害等罪嫌，向南投地檢署提起
      刑事告訴，經承辦檢察官以罪嫌不足為由，以110年度偵
      字第2552號為不起訴處分。嗣原告提起再議，經臺中高分
      檢以111年度上聲議字第300號處分書駁回再議。
　　㈢原告曾於110年3月8日、3月18日、8月2日至錦林診所就診
      ，主訴難以入眠並有咳嗽、胃酸逆流、心悸等現象，經錦
      林診所開立藥物治療。
　　㈣原告於111年5月20日向本院提出聲請支付命令狀，該聲請
      支付命令狀、本院111年度司促字第3098號支付命令於111
      年6月21日送達被告，被告於111年6月28日聲明異議。
四、本院得心證理由：
　　原告主張被告上開反對施工行為成立侵權行為，致原告身心
    受創，受有財產上、非財產上損害，應給付10萬968元等節
    ，為被告所否認，並以前詞置辯。茲分述如下：
    ㈠因故意或過失不法侵害他人之權利者，負損害賠償責任。
      違反保護他人之法律，致生損害於他人者，負賠償責任。
      但能證明其行為無過失者，不在此限（民法第184條第1項
      前段、第2項）。侵權行為之成立，須行為人因故意、過
      失不法侵害他人權利，亦即行為人須具備歸責性、違法性
      ，並不法行為與損害間有因果關係，始能成立，且主張侵
      權行為損害賠償請求權之人，對於侵權行為之成立要件應
      負舉證責任。就歸責事由而言，無論行為人因作為或不作
      為而生之侵權責任，均以行為人負有注意義務為前提，在
      當事人間無一定之特殊關係（如當事人間為不相識之陌生
      人）之情形下，行為人對於他人並不負一般防範損害之注
      意義務。又就違法性而論，倘行為人所從事者為社會上一
      般正常之交易行為或經濟活動，除被害人能證明其具有不
      法性外，亦難概認為侵害行為，以維護侵權行為制度在於
      兼顧「權益保護」與「行為自由」之旨意（最高法院100
      年度台上字第328號判決意旨參照）。民法第184條第2項
      前段所謂違反保護他人之法律者，係指以保護他人為目的
      之法律，亦即一般防止妨害他人權益或禁止侵害他人權益
      之法律而言；或雖非直接以保護他人為目的，而係藉由行
      政措施以保障他人之權利或利益不受侵害者，亦屬之（最
      高法院109年度台上字第1433號判決意旨參照）。
　　㈡證人即在場台灣自來水公司草屯營運所人員張嘉瑋於偵訊
      中證稱：我們到現場施工，該處有住戶認為有土地糾紛，
      口頭不同意不願意讓我們施工。現場有很多人，左右鄰居
      都跑出來，男女都有表示意見，我在現場有說明是草屯鎮
      公所有核准路權，如果住戶有意見可以協調，協調後才可
      以再開工，因為我們沒有強制力可以做。我沒印象有聽到
      住戶說任何恐嚇話語，或說要封路等語（本院卷第205-20
      7頁）。證人即附近鄰居李慶基於警詢中證稱：我當時有
      在場，但沒有全程在場。當天我有上前稍微查看，知道雙
      方是在討論自來水水管的問題，但因為我要照顧高齡母親
      ，不能一直全程在場聽他們在討論何事，我就返家照顧母
      親，中間我有進出住家，但不清楚最後他們討論的結果如
      何。我不清楚被告與其他住戶有無一起圍在施工處阻擋施
      工，妨害到原告的使用權利，也不清楚被告有無說任何恐
      嚇話語，或說要封路等語（本院卷第227-228頁）。證人
      即附近鄰居梁國上於警詢中證稱：我當時有在場，但只有
      目擊部分過程。當天我騎機車回來時，有看到一群人聚在
      中興路263巷巷尾，我看了一下後就進入屋內，後來就忙
      進忙出，我只有跟自來水公司施工人員提醒說中興路263
      巷的水管在巷弄路面的哪邊，後續經過我都不清楚。我沒
      看到被告與其他住戶有無一起圍在施工處阻擋施工，妨害
      到原告的使用權利，也沒聽到被告有說任何恐嚇話語，或
      說要封路等語（本院卷第230-231頁）。證人即附近鄰居
      蘇春松於警詢中證稱：我當時有在場，但只有目擊部分過
      程。我只有探頭看一下，就轉身進入屋內，我沒看到、聽
      到雙方爭執討論的言詞，過幾天我才聽被告說她有被原告
      控告妨害自由、恐嚇。我不清楚被告與其他住戶有無一起
      圍在施工處阻擋施工，妨害到原告的使用權利，也沒聽到
      被告說任何恐嚇話語，或說要封路等語（本院卷第233-23
      4頁）。
　　㈢綜合上開證人證詞，被告與姓名年籍不詳之若干鄰居雖於
      現場反對施工，致當日無法施工，惟依證人張嘉瑋之證詞
      ，被告僅係口頭不同意，無法證明被告有施加任何強制力
      施行強暴脅迫，或有恐嚇言語，或妨害原告離開現場之行
      為，此部分亦經南投地檢署為不起訴處分，經臺中高分檢
      駁回再議。而被告之所以反對施工，主觀上係出於維護私
      設巷道內住戶之權益，難認有對原告為侵權行為之故意；
      且被告與原告素昧平生，無一定之特殊關係，對於原告並
      不負一般防範損害之注意義務，難認被告有何違反注意義
      務而有何過失。再者，被告行為是在行使其言論自由及行
      為自由，表達其對於施工合法性之疑慮，為社會上一般正
      常之表達行為，多元意見本為社會生活之常態，在不違反
      相關法令之情形下，共同生活之人即便持不同意見，仍應
      予包容，除原告能證明被告行為具不法性外，亦難概認係
      侵害行為，以維護侵權行為制度在於兼顧「權益保護」與
      「行為自由」之旨意。本件原告並未提出現場錄音、錄影
      或相關證據，來證明有被告有何不法行為，且原告於本院
      言詞辯論時亦自陳：除錦林診所診斷證明書、健保署保險
      對象住院申報紀錄明細表，無其他證據等語（本院卷第22
      2頁）。是綜觀卷內證據，難認被告行為成立民法第184條
      第1項前段侵權行為，原告此部分主張無理由。
　　㈣原告雖提出錦林診所診斷證明書、醫療費用收據、健保署
      保險對象住院申報紀錄明細表為證（本院卷第21-25、137
      -169頁），主張：錦林診所診斷證明書、健保署保險對象
      住院申報紀錄明細表可證明原告於本案發生後才產生系爭
      傷害，且系爭傷害係因被告行為所致等語。惟經南投地檢
      署函詢錦林診所，其回函僅稱：110年3月8日、3月18日、
      8月2日原告主訴難以入眠並有咳嗽、胃酸逆流、心悸等現
      象，並開立藥物治療，有錦林診所110年10月12日錦林診
      字第11018號函為證（本院卷第209頁），無法證明原告系
      爭傷害係因被告行為所致，自無從僅因原告提出錦林診所
      診斷證明書、健保署保險對象住院申報紀錄明細表，逕認
      原告受有系爭傷害，係導因於被告之行為。是原告此部分
      主張，並不可採。
　　㈤本件被告行為既經偵查機關認罪嫌不足，不成立刑法第304
      條妨害自由、第305條恐嚇危安、第277條第1項傷害等罪
      。原告復未提出其他證據證明被告行為違反何種法規，且
      該法規係保護他人之法律，是難認被告行為成立民法第18
      4條第2項侵權行為，原告此部分主張亦無理由。
五、綜上所述，原告依民法第184條第1項前段、第2項、第195條
    第1項前段、第216條規定，請求被告給付10萬968元，及自
    起訴狀繕本送達翌日起至清償日止，按週年利率5%計算之利
    息，為無理由，應予駁回。
六、本件事證已臻明確，兩造其餘攻防方法及所提證據，經本院
    斟酌後，核與判決結果不生影響，爰不予逐一論駁，併此敘
    明。　　
七、訴訟費用負擔之依據：民事訴訟法第78條。　
中　　華　　民　　國　　111 　年　　12　　月　　12　　日
                  南投簡易庭  法  官  鄭煜霖
以上為正本係照原本作成。
如不服本判決，應於送達後20日內，向本院提出上訴狀並表明上
訴理由，如於本判決宣示後送達前提起上訴者，應於判決送達後
20日內補提上訴理由書（須附繕本）。
中　　華　　民　　國　　111 　年　　12　　月　　12　　日
　　　　　　　　　　　　　　　書記官  洪妍汝